臺灣板橋地方法院刑事判決　　　　　　　95年度訴字第3144號
公　訴　人　臺灣板橋地方法院檢察署檢察官
被　　　告　丙○○
選任辯護人　林晉宏律師
上列被告因違反毒品危害防制條例案件，經檢察官提起公訴（九
十五年度偵字第二一六九五號），本院判決如下：
    主  文
丙○○轉讓第一級毒品，處有期徒刑壹年肆月；扣案海洛因壹包
（驗餘毛重零點參陸肆公克）沒收銷燬之，上開海洛因之外包裝
袋壹個沒收之。又明知為禁藥而轉讓，處有期徒刑肆月。又明知
為禁藥而轉讓，處有期徒刑肆月。又明知為禁藥而轉讓，處有期
徒刑肆月。又明知為禁藥而轉讓，處有期徒刑肆月。應執行有期
徒刑貳年陸月；扣案海洛因壹包（驗餘毛重零點參陸肆公克）沒
收銷燬之，上開海洛因之外包裝袋壹個沒收之。
    事  實
一、丙○○明知海洛因、安非他命係屬毒品危害防制條例所列之
    第一、二級毒品，依法不得持有、轉讓，且安非他命為行政
    院衛生署公布之禁藥，不得轉讓，竟基於無償轉讓海洛因及
    安非他命之犯意，先後於(一)九十五年九月十二日上午某時，
    在臺北縣中和市○○路○段五三七號三樓住處，無償轉讓海
    洛因一包（原毛重零點三六七公克、驗餘毛重零點三六四）
    予甲○○施用；(二)同年七月間某日、同年九月上旬某日（起
    訴書誤載為同年五月初、五月底），分別在上址住處，無償
    轉讓安非他命各一包（均淨重一公克以下，真實重量不詳）
    予乙○○施用，均經乙○○施用殆盡；(三)同年九月上旬某日
    （起訴書誤載為同年五月底）、同年九月九日某時，分別在
    上址住處，無償轉讓安非他命各一包（均淨重一公克以下，
    真實重量不詳）予甲○○施用，均經甲○○施用殆盡。嗣於
    九十五年九月十二日上午八時五十分許，丙○○、甲○○及
    乙○○在上址為警查獲（丙○○施用第一、二級毒品部分，
    經檢察官另案偵辦），並在甲○○身上扣得上開由丙○○轉
    讓而來，惟其未及施用之海洛因一包（甲○○持有海洛因部
    分，經本院以九十五年度簡字第七六五八號簡易判決判處拘
    役三十日，上開扣案海洛因一包沒收銷燬之，並於九十六年
    一月二十九日判決確定，尚未執行），及丙○○所有供己施
    用毒品所用之海洛因四包（原總毛重五點四七公克、驗餘總
    毛重五點四五四公克）、安非他命吸食器三個、分裝袋一千
    一百七十四個及電子磅秤二臺。
二、案經臺北縣政府警察局永和分局報告臺灣板橋地方法院檢察
    署檢察官偵查起訴。
    理  由
壹、有關證據能力部分：
一、依刑事訴訟法第一百九十八條、第二百零八條規定，所謂鑑
    定乃指於刑事訴訟程序中為取得證據資料而由檢察官或法官
    指定具有特別知識經驗之鑑定人、學校、機關或團體，就特
    定之事物，以其專業知識加以分析、實驗而作判斷，以為偵
    查或審判之參考。從而，不論鑑定人或鑑定機關、學校、團
    體，由檢察官或法官視具體個案之需要而選任，其所為之鑑
    定即具有證據能力，此乃同法第一百五十九條第一項之「除
    法律有規定者外」之傳聞法則例外規定。查本案行政院衛生
    署管制藥品管理局九十五年十月四日管檢字第○九五○○一
    ○七三九號鑑定書一份，係由臺灣板橋地方法院檢察署檢察
    官指揮臺北縣政府警察局永和分局送請鑑定，依上開說明，
    具有證據能力。
二、按被告以外之人於偵查中向檢察官所為之陳述，除顯有不可
    信之情況者外，得為證據，刑事訴訟法第一百五十九條之一
    第二項定有明文。查證人甲○○、乙○○於檢察官偵查時之
    證詞業經具結，且與其等於本院審理時之證詞大致相符，本
    院參酌其等於偵查中之證詞並非非法取得，亦無證明力明顯
    過低之情形，自得採為證據。
貳、實體部分：
一、犯罪事實之認定：
  (一)訊據被告丙○○矢口否認有轉讓第一、二級毒品之犯行，辯
    稱：偵查筆錄是伊自己編的，證人甲○○及乙○○證述內容
    反覆，不足採信云云。
  (二)經查：
  1.被告於偵查中供承：伊於九十五年九月十二日上午，在臺北
    縣中和市○○路○段五三七號三樓住處，有把一包海洛因免
    費提供給甲○○，因為甲○○跟伊要，伊與甲○○是朋友，
    且甲○○要的不多。伊也有在上開住處，提供數次安非他命
    給甲○○，最後一次是同年九月九日，都沒有跟甲○○收錢
    。且伊曾在上開住處，提供數次安非他命給乙○○，因為乙○○跟伊同住，伊給乙○○安非他命都沒有收錢等語（見偵
    查卷第三十八頁），核與證人甲○○於偵查中結證稱：九十
    五年九月十二日上午，在丙○○住處，伊跟丙○○拿一包海
    洛因，還沒有施用就被警查獲等語（見偵查卷第三十六頁）
    ，及於本院審理時結證稱：九十五年九月十二日上午，伊要
    從丙○○住處離開時，跟丙○○要一包海洛因，丙○○在上
    址住處的客廳免費提供一包約零點二公克用分裝袋裝的海洛
    因給伊。丙○○免費提供二次安非他命給伊，一次於同年九
    月初，在臺北縣中和市○○路板信銀行提供一包不到一公克
    的安非他命給伊，另一次於同年九月九日，在丙○○上址住
    處，提供一包不到一公克的安非他命給伊等語大致相符（見
    本院九十五年一月十七日審判筆錄第七頁、第九頁、第十七
    頁、第十八頁）；亦與證人乙○○於偵查中結證稱：丙○○
    曾免費提供安非他命給伊施用等語（見偵查卷第三十六頁、
    第三十七頁），及於本院審理時結證稱：丙○○於九十五年
    七月間及九月初各免費提供一次安非他命給伊施用，這兩次
    安非他命伊都吸光了等語大致相同（見上開本院審判筆錄）
    。再者，被告及證人甲○○、乙○○於九十五年九月十二日
    上午八時五十分許，在上址經警查獲時，警方確實自證人甲○○身上扣得海洛因一包（原毛重零點三六七公克、驗餘毛
    重零點三六四），此經證人甲○○證述明確（見本院上開審
    判筆錄第十頁），並有上開海洛因一包扣案可資佐證。而扣
    案之白粉一包（原毛重零點三六七公克、驗餘毛重零點三六
    四），經送行政院衛生署管制藥品管理局鑑定結果，檢出含
    第一級毒品海洛因成分，有該局九十五年十月四日管檢字第
    ○九五○○一○七三九號鑑定書一份存卷可憑（見本院卷）
    。據此，足徵被告確有於上揭時地，無償轉讓第一級毒品海
    洛因予證人甲○○，及無償轉讓第二級毒品安非他命予證人
    甲○○及乙○○之犯行。另被告於偵查中雖供稱從九十五年
    五月底開始，甲○○每個月向伊要一次安非他命，最後一次
    是同年九月九日；伊從同年五月初開始每個月給乙○○安非
    他命二、三次等語，與證人甲○○、乙○○在偵查及本院審
    理時所證被告轉讓海洛因及安非他命之次數未盡相符，依罪
    疑唯輕及利益歸於被告之原則，本院認以證人甲○○、乙○○所證上情為可採。至被告於本院審理時雖翻異前詞，否認
    有轉讓海洛因及安非他命予證人甲○○及乙○○之情事，而
    以上開情詞置辯，然查證人甲○○就被告曾於上揭時地無償
    轉讓海洛因一包予伊之證詞始終一致，至其於本院審理時初
    雖證稱被告沒有轉讓安非他命予伊，嗣經其仔細回想，而憶
    起被告曾於上開時地無償轉讓轉讓安非他命予伊，且所證與
    被告於偵查中之供詞大致相符，自堪採信。另證人乙○○於
    偵查及本院審理時均明確證稱被告曾無償轉讓安非他命予伊
    ，於本院審理時更將被告轉讓安非他命予伊之時間明確供出
    ，是其證詞並無何矛盾之處，則被告辯稱上情，委不足採。
  2.綜上所述，本件事證明確，被告上揭轉讓第一級毒品海洛因
    、禁藥安非他命之犯行均堪認定，應依法論科。
二、論罪科刑之法律適用：
  (一)查安非他命迭經行政院衛生署於六十九年十二月八日衛署藥
    字第三○一一二四號、七十九年十月九日衛署藥字第九○四
    一四二號公告列入藥物藥商管理法第十六條第一款（即現行
    藥事法第二十二條第一項第一款）之禁藥管理，迄今尚屬禁
    藥，同時亦屬毒品危害防制條例第二條第二項規定之第二級
    毒品。按藥事法第八十三條第一項法定刑為七年以下有期徒
    刑，得併科新台幣五百萬元以下罰金，較毒品危害防制條例
    第八條第二項之法定刑為重。藥事法第八十三條第一項係於
    九十三年四月二十一日修正公布，同年月二十三日施行，九
    十四年二月五日及九十五年五月三十日修正公布之藥事法該
    條項並未修正，為毒品危害防制條例之後法。毒品之範圍尚
    包括影響精神物質與其製品；而藥事之管理，亦非僅止於藥
    品之管理。又毒品未必係經公告之禁藥，禁藥亦未必為毒品
    。毒品危害防制條例與藥事法二者，並無必然之特別法與普
    通法關係。故除有轉讓之第二級毒品達毒品危害防制條例第
    八條第六項之一定數量，經依法加重後之法定刑較藥事法第
    八十三條第一項之法定刑為重之情形外，因藥事法第八十三
    條第一項為後法，且為重法，應優先適用藥事法處罰（臺灣
    高等法院暨所屬法院九十四年法律座談會刑事類提案第八號
    結論意旨參照）。又按毒品危害防制條例第八條第六項規定
    ：「轉讓毒品達一定數量，加重其刑至二分之一，其標準由
    行政院定之」，行政院並據該規定於九十三年一月七日發布
    「轉讓持有毒品加重其刑之數量標準」，該標準第二條第一
    項第一款、第二款規定：轉讓、持有第一級毒品達淨重五公
    克以上者、第二級毒品達淨重十公克以上者，加重其刑至二
    分之一」，並自發布日施行。查被告分別轉讓第一、二級毒
    品予甲○○、乙○○之數量，依被告及證人甲○○、乙○○
    之陳述，轉讓第一級毒品部分未達淨重五公克，轉讓第二級
    毒品未達淨重十公克，自不得依該標準加重其刑。
  (二)是核被告轉讓海洛因部分，係犯毒品危害防制條例第八條第
    一項之轉讓第一級毒品罪。其轉讓安非他命部分所為，係犯
    藥事法第八十三條第一項之轉讓禁藥罪，檢察官起訴認係犯
    毒品危害防制條例第八條第二項之轉讓第二級毒品，尚有未
    合，此部分起訴法條應予變更。被告轉讓海洛因、安非他命
    而持有海洛因、安非他命之低度行為，應為其轉讓之高度行
    為所吸收，均不另論罪。被告先後四次無償轉讓安非他命予
    證人甲○○、乙○○之行為，係因證人甲○○、乙○○欲施
    用安非他命，而請被告提供，被告始萌轉讓安非他命之犯意
    ，是其各次犯意有別；且其轉讓安非他命與轉讓海洛因之犯
    行，犯意各別，罪名互殊，均應予分論併罰。審酌被告轉讓
    海洛因、安非他命之行為，助長毒品散布，嚴重危害國民健
    康與社會秩序，更間接便利他人施用毒品，所生危害非輕，
    兼衡其犯罪之動機、目的、手段，及犯罪後態度等一切情狀
    ，各量處如主文所示之刑，並定其應執行之刑。
  (三)末查，由證人甲○○身上扣案之海洛因一包（原毛重零點三
    六七公克、驗餘毛重零點三六四），為被告轉讓予甲○○之
    毒品，俱如前述，雖甲○○持有海洛因部分，業經本院以九
    十五年度簡字第七六五八號簡易判決判處拘役三十日，並宣
    告上開扣案海洛因一包沒收銷燬之，業於九十六年一月二十
    九日判決確定，惟尚未執行銷燬，有臺灣高等法院被告前案
    紀錄表一份在卷可憑，應依毒品危害防制條例第十八條第一
    項前段規定，併予宣告沒收銷燬之；上開海洛因外包裝袋一
    個，為被告所有供盛裝轉讓之毒品所用之物，爰依刑法第三
    十八條第一項第二款規定宣告沒收之。另按沒收為從刑之一
    種，依主從不可分原則，應附隨於主刑而同時宣告之，故毒
    品危害防制條例第十八條第一項所謂「查獲」之第一、二級
    毒品，係指經有罪判決書事實欄認定與被告犯罪事實有關之
    毒品而言（九十六年度台上字第一五二號判決）。查扣案被
    告所有之海洛因四包（原總毛重五點四七公克、驗餘總毛重
    五點四五四公克）、安非他命吸食器三個、分裝袋一千一百
    七十四個及電子磅秤二臺，並非供本案轉讓海洛因及安非他
    命犯罪所用之物，揆諸上開最高法院判決意旨，爰不予宣告
    沒收，併此敘明。
據上論斷，應依刑事訴訟法第二百九十九條第一項前段、第三百
條，毒品危害防制條例第八條第一項、第十八條第一項前段，藥
事法第八十三條第一項，刑法第十一條前段、第三十八條第一項
第二款、第五十一條第五款，判決如主文。
本案經檢察官溫祖德到庭執行職務。
中　華　民　國　　九十六　　年 　　二 　　月　　七  　日
                  刑事第十庭  審判長法  官  樊季康
                                    法  官  劉元斐
                                    法　官  張筱琪
以上正本證明與原本無異
如不服本判決應於送達後十日內向本院提出上訴狀
                                    書記官　廖舜宜
中　華　民　國　　九十六　　年 　　二 　　月　　七  　日
附錄本案論罪科刑法條全文：
毒品危害防制條例第八條第一項：
轉讓第一級毒品者，處一年以上七年以下有期徒刑，得併科新臺
幣一百萬元以下罰金。
轉讓第二級毒品者，處六月以上五年以下有期徒刑，得併科新臺
幣七十萬元以下罰金。
轉讓第三級毒品者，處三年以下有期徒刑，得併科新臺幣三十萬
元以下罰金。
轉讓第四級毒品者，處一年以下有期徒刑，得併科新臺幣十萬元
以下罰金。
前四項之未遂犯罰之。
轉讓毒品達一定數量者，加重其刑至二分之一，其標準由行政院
定之。
藥事法第八十三條第一項
明知為偽藥或禁藥，而販賣、供應、調劑、運送、寄藏、牙保、
轉讓或意圖販賣而陳列者，處七年以下有期徒刑，得併科新臺幣
五百萬元以下罰金。
犯前項之罪，因而致人於死者，處七年以上有期徒刑，致重傷者
，處三年以上十二年以下有期徒刑。
因過失犯第一項之罪者，處二年以下有期徒刑、拘役或科新臺幣
三十萬元以下罰金。
第一項之未遂犯罰之。
